【裁判字號】    99,易,1502
【裁判日期】    991025
【裁判案由】    妨害名譽
【裁判全文】
臺灣臺北地方法院刑事判決              99年度易字第1502號
公  訴  人  臺灣臺北地方法院檢察署檢察官
被      告  甲○○○○○○ ○.
上列被告因妨害名譽案件，經檢察官提起公訴（99年度偵字第36
59號），本院判決如下：
    主  文
甲○○○○○○ ○○○○○ ○○○○○○○○公然侮辱人，處拘役伍日，如易科罰金
，以新臺幣壹仟元折算壹日。
    事  實
一、甲○○○○○○ ○○○○○ ○○○○○○○○於民國98年12月27日下午3時55分
    ，欲進入新城實業股份有限公司（下稱新城公司）所有之臺
    北縣新店市○○段261地號等土地散步，經新城公司委任之
    土地管理人乙○○發覺後，即向甲○○○○○○ ○○○○○ ○○○○○○○○告
    稱該處係私人土地，請甲○○○○○○ ○○○○○ ○○○○○○○○勿進入，詎
    甲○○○○○○ ○○○○○ ○○○○○○○○竟基於妨害名譽之犯意，以出示左
    手中指之方式，公然侮辱乙○○後，仍擅自進入前開土地（
    所涉妨害自由罪嫌部分，另經臺灣臺北地方法院檢察署為不
    起訴處分）。
二、案經乙○○訴由臺北縣政府警察局新店分局報請臺灣臺北地
    方法院檢察署檢察官偵查起訴。
    理  由
壹、程序部分：
一、被告於警、偵訊之供述，非出於強暴、脅迫、利誘、詐欺、
    疲勞訊問、違法羈押或其他不正方法取得，依刑事訴訟法第
    156條第1項、第158條之2得採為證據。
二、按被告以外之人於審判外之陳述，雖不符前4條之規定，而
    經當事人於審判程序同意做為證據，法院審酌該言詞陳述或
    書面陳述作成時之情況，認為適當者，亦得為證據。當事人
    、代理人或辯護人於法院調查證據時，知有第159條第1項不
    得為證據之情形，而未於言詞辯論終結前聲明異議者，視為
    有前項之同意，為刑事訴訟法第159條之5所明定。證人乙○
    ○於警、偵訊之供、證述，被告於審判期日均表示無意見，
    上開證人於警訊之供述本院認為適當，依上述規定，得為證
    據；渠於偵查中具結證述，核無顯不可信之情況，依同法第
    159條之1第2項得為證據。
三、卷附被告出示左手中指之照片，非違法取得之證據，核無顯
    不可信情況，故依同法第158條之4反面解釋、第159條之4第
    2款得為證據。
貳、實體部分：
一、訊據被告固坦承有於上揭時、地作出示左手中指之手勢之事
    實，惟矢口否認有何公然侮辱之犯行，辯稱：伊比中指只是
    突然間的反射反應，本意為自我防衛，非為損害告訴人名譽
    ，沒有其他特別的意思，此為表達的自由云云，經查：
（一）被告有於上揭時、地，對告訴人比中指一節，業據被告迭
      於警、偵訊及本院審理時坦承不諱，並經證人即告訴人乙
      ○○迭於警詢及偵訊（具結）時證稱：「我於98年12月27
      日15時55分發現我所管理之新城實業股份有限公司於臺北
      縣新店市○○○路旁（蘭溪）空地（新店市○○段0000-0
      000地號、0000-0000地號、0000-0000地號），有一名外
      國人牽著三隻狗在該處散步。我當時有跟他說私人土地請
      勿進入，但他不理會我，仍強行闖入。於是我就拿相機把
      他的行為拍下來，他見狀對我比中指，後來他就往該空地
      中間的鐵門旁的門縫進入。」、「被告在98年12月27下午
      3時55分有侵入我們在花園七路旁的空地，當時有6人已從
      圍籬鐵門旁的小縫進去，剛好一個人可以通過的距離，要
      從空地內把鐵門破壞，我就阻止他們，請他們出去。當時
      被告牽三隻狗正好從地號261號的土地上走下來，往鐵門
      方向，但尚未進入鐵門。我和被告說這是私人土地請不要
      進入。被告就直接比我中指，嘴巴唸唸有詞，當時我們公
      司還有另一個男同事在場也有目睹。後來被告比完中指後
      就進入鐵門內。」等語（參偵查卷第4、28頁）綦詳，復
      有被告出示左手中指之照片1紙附卷可資佐證，足認被告
      當時確實有向證人乙○○比中指之行為。
（二）而按刑法第309條第1項之公然侮辱罪，係行為人在不特定
      之人或多數人得共見共聞之狀態下，以使人難堪為目的，
      以言語、文字、圖畫或動作，表示不屑、輕蔑或攻擊之意
      思，而足以對於個人在社會上所保持之人格及地位，達貶
      損其評價之程度。另依現今一般社會通念，「比中指」係
      指「三字經」之肢體化言語，強烈含有侮辱他人的意思。
      本件被告為上開比中指之侮辱行為，係在不特定人均得自
      由出入之公共場所，自屬不特定之人得共見共聞之情況，
      且被告所為「比中指」之行為，衡以一般社會通念及一般
      合理之人之認知，其客觀上為足以貶損他人名譽、尊嚴及
      社會評價之輕蔑他人、使人難堪之動作，且係對人格之貶
      抑；參以被告係大學畢業、職業為教師之知識份子，且早
      於88年前來臺灣，並從89年起長居於臺灣已約有10年之久
      ，對此應無不知之理，是被告以高舉中指之手勢係伊之表
      達自由，沒有損害告訴人名譽之意等語置辯，顯屬臨訟卸
      責之詞至明。是被告主觀上確係基於公然侮辱告訴人之犯
      意，而為前揭公然侮辱犯行，甚為明確。
（三）從而，本件事證明確，被告上開公然侮辱之犯行堪以認定
      ，應依法論科。
二、核被告所為，係犯刑法第309條第1項之公然侮辱罪。爰審酌
    被告僅因細故，即率爾為本案公然侮辱之犯行，犯後仍飾詞
    卸責，迄今仍未與告訴人達成和解，難認其具有悔意，再兼
    衡酌被告先前並無任何刑事犯罪紀錄，有臺灣高等法院被告
    前案紀錄表附卷可稽，堪認素行尚佳，及其智識程度、本案
    侮辱之犯罪手段情節非重及其犯罪之動機、目的等一切情狀
    ，量處如主文所示之刑，並諭知易科罰金之折算標準。
參、據上論斷，應依刑事訴訟法第299條第1項前段、刑法第309
    條第1項、第41條第1項前段，刑法施行法第1條之1，判決如
    主文。
本案經檢察官陳國安到庭執行職務。
中    華    民    國    99    年    10    月    25    日
                  刑事第十二庭  法  官  曾正龍
上正本證明與原本無異。
如不服本判決應於收受送達後10日內向本院提出上訴書狀，並應
敘述具體理由；其未敘述上訴理由者，應於上訴期間屆滿後20日
內向本院補提理由書（均須按他造當事人之人數附繕本）「切勿
逕送上級法院」。告訴人或被害人如對於本判決不服者，應具備
理由請求檢察官上訴，其上訴期間之計算係以檢察官收受判決正
本之日期為準。
                                書記官  黃馨慧
中    華    民    國    99    年    10    月    25    日
如不服本判決，應於判決送達後10日內，向本院提出上訴狀。
附錄本案論罪科刑法條全文：
中華民國刑法第309條（公然侮辱罪）
公然侮辱人者，處拘役或3百元以下罰金。
以強暴犯前項之罪者，處1年以下有期徒刑、拘役或5百元以下罰
金。

司法院資訊處製作；財團法人民間司法改革基金會備份。
